【裁判字號】    90,上易,3517
【裁判日期】    901112
【裁判案由】    詐欺
【裁判全文】
臺灣高等法院刑事判決                            九十年度上易字第三五一七號
    上  訴  人
    即  被  告  丙○○
右上訴人因詐欺案件，不服臺灣板橋地方法院八十九年度易字第三九四八號，中華民
國九十年八月二十日第一審判決（起訴案號：臺灣板橋地方法院檢察署八十九年度調
偵字第四十二號），提起上訴，本院判決如左：
    主  文
上訴駁回。
    事實及理由
一、丙○○於民國八十八年四月五日晚間，在臺北縣板橋市○○路○段一五四巷六之
    三號住處樓下，向甲○○（已更名為莊榮貴）借款，經甲○○告以無款項可出借
    ，丙○○竟萌生為自己不法所有之意圖，明知既無資力亦無意願給付票款，仍佯
    以可持支票向母親鄭初枝調現，翌日即可歸還為由，央求甲○○出借支票供其調
    現。甲○○不知有詐，因陷於錯誤，而簽發以臺北銀行石牌分行為付款人，票號
    ＳＰ0000000、ＳＰ0000000、ＳＰ0000000、面額分別為
    新臺幣（下同）十萬元、二十萬元、二十萬元，共計五十萬元，期日依序為同年
    四月三十日、五月三十日、六月十五日之支票三紙予丙○○。嗣甲○○向鄭初枝
    查詢，鄭初枝表示不知此事，而甲○○亦遭他人持前開支票催討票款，始知受騙
    。而丙○○除於同年四月三十日匯款十萬元外，屢經催討，迄仍未歸還支票。案
    經甲○○訴由臺灣板橋地方法院檢察署檢察官偵查起訴。
二、本案經本院審理結果，認第一審以上訴人即被告丙○○犯刑法第三百三十九條第
    一項之詐欺取財罪。爰酌情且援引刑事訴訟法第二百九十九條第一項前段，刑法
    第三百三十九條第一項、第四十一條第一項前段，罰金罰鍰提高標準條例第一條
    前段、第二條，量處有期徒刑五月，如易科罰金以銀元三百元折算一日。核其認
    事用法並無不合，量刑亦屬適當，應予維持，並引用第一審判決書記載之理由及
    證據。
三、被告上訴意旨略謂：其係先向母親鄭初枝洽借款項無著後，始向告訴人甲○○借
    票使用，並持所借得之三張支票向友人乙○○調現，得獲現款十二萬元，並無施
    用詐術犯行，原審誤以其涉犯詐欺，自有未合云云。
四、經查：
（一）被告所執以上訴之理由，與其在原審審理時所辯各節相同，而被告所辯不足採
      等情，已據原審依調查證據所得，認定無誤，而其證據之斟酌取捨，並無違背
      一般經驗法則及論理法則之情事。被告猶執前詞，指摘原判決不當，原非可採
      。
（二）證人乙○○於本院受命法官調查時，已結證稱：被告在八十八年四月間，曾先
      後拿兩張支票，一張面額十萬元、一張面額二十萬元，向彼調借同面額之現款
      ，彼曾付給被告二十餘萬元現金等情。所證有關支票張數、借款金額等項，核
      與被告所辯向乙○○調借款項各節，已明顯不符。矧被告於檢察官訊問時，曾
      供稱其係以面額各二十萬元之支票兩張，向住彰化二林之友人（即乙○○）調
      借十九萬元云云（見調偵字偵查卷第三十一頁背面）。是被告所辯向告訴人借
      得之三張支票，均持向乙○○借款云云，顯有悖於事實。
（三）再者，被告向告訴人所借支票三張，面額共達五十萬元，而據其所辯，卻僅用
      以調借十二萬元之現款，則其將如何支應屆期時票款之兌付？又被告於原審辯
      稱其當時只需款八至十二萬元左右，故只借十二萬元云云，惟於法官詢及其僅
      需八至十二萬元，何以借用五十萬元之支票？竟答稱：「因為告訴人也需要錢
      ，所以開五十萬元支票叫我去調現。我有跟告訴人說我只需八至十二萬元，告
      訴人就說剩下的三、四十萬元給他。」等語（見原審卷第七十頁）。則既然被
      告所持三張支票調現後，有部分款項意欲供告訴人使用，則何以未如數調齊？
      此在在可見被告向告訴人借票之初，並無意清償票款，而有圖自己不法所有之
      意，可認定屬實。
    從而，原審認定被告有施用詐術，使告訴人誤信其僅借票調現週轉，屆期有付款
    之意，乃同意借用支票之詐欺犯行，並無違誤。被告猶執前詞，提起上訴，為無
    理由，應予駁回。
據上論斷，應依刑事訴訟法第三百七十三條、第三百六十八條，判決如主文。
本案經檢察官謝英民到庭執行職務。
中      華      民      國     九十     年    十一    月       十二     日
                              臺灣高等法院刑事第五庭
                                  審判長法  官  趙  功  恆
                                        法  官  楊  貴  雄
                                        法  官  林  立  華
右正本證明與原本無異。
不得上訴。
                                        書記官  廖  月  女
中      華      民      國     九十     年    十一    月       十二     日
附錄本判決論罪科刑法條：
刑法第三百三十九條第一項：
意圖為自己或第三人不法之所有，以詐術使人將本人或第三人之物交付者，處五年以
下有期徒刑、拘役或科或併科一千元以下罰金。
（罰金額度已提高為十倍）


司法院資訊處製作；財團法人民間司法改革基金會備份。
